【裁判字號】    98,交訴,73
【裁判日期】    981130
【裁判案由】    公共危險等
【裁判全文】
臺灣臺北地方法院刑事判決            98年度交訴字第73號
公  訴  人  台灣台北地方法院檢察署檢察官
被      告  丙○○
上列被告因公共危險等案件，經檢察官提起公訴（98年度調偵字
第761 號），本院判決如下：
    主  文
丙○○被訴肇事逃逸部分無罪。
被訴傷害部分公訴不受理。
    理  由
壹、無罪部分：
一、公訴意旨略以：被告丙○○以駕駛大貨車為業，為從事業務
    之人，於民國97年11月20日19時10分許，駕駛車號995-QA號
    大貨車，沿台北市○○區○○路由南往北方向行駛於內側車
    道，行經吉林路474 號時，適告訴人甲○○騎乘車號
    CYJ-290 號重機車，在內側車道與不詳車號之機車擦撞而倒
    地，被告自後駛至閃避不及，自後輾壓告訴人左腳，致告訴
    人受有左側足、膝、小腿壓砸傷及左足第四、五蹠骨骨折等
    傷害，被告明知肇事致人成傷，未下車查看、救護傷者，逕
    自駛離現場逃逸，嗣經路人記下車號，提供予告訴人，因認
    被告涉犯刑法第185 條之4 肇事逃逸罪嫌等語。
二、按犯罪事實應依證據認定之，無證據不得認定犯罪事實；不
    能證明被告犯罪者或其行為不罰者，應諭知無罪之判決，刑
    事訴訟法第154 條第2 項、第301 條第1 項，分別定有明文
    。次按刑法第185 條之4 之肇事逃逸罪，其客觀構成要件為
    行為人駕駛動力交通工具肇事，且致人死傷而逃逸，主觀要
    件則須行為人對其行為致人死傷之事實有所認識，並進而決
    意擅自逃離肇事現場，始足當之，即行為人主觀上對其駕駛
    動力交通工具肇事致人死傷已有認識，客觀上並有擅自離開
    肇事現場之行為而言（最高法院95年度台上字第7074號、96
    年度台上字第6626號、97年度台上字第4456號判決意旨），
    是刑法肇事逃逸罪，須行為人主觀上就其行為致人死傷之事
    實有所認識，客觀上並進而決意擅自逃離現場始足當之。復
    按認定不利於被告之事實，須依積極證據，苟積極證據不足
    為不利於被告事實之認定時，即應為有利於被告之認定；認
    定犯罪事實所憑之證據，雖不以直接證據為限，間接證據亦
    包括在內，然而無論直接證據或間接證據，其為訴訟上之證
    明，須於一般人均不致有所懷疑，而得確信其為真實之程度
    者，始得據為有罪之認定，倘其證明尚未達到此一程度，而
    有合理之懷疑存在而無從使事實審法院得有罪之確信時，即
    應由法院為諭知被告無罪之判決，最高法院30年上字第816
    號、76 年 台上字第4986號判例意旨，可資參照。
三、檢察官認被告涉有上開罪嫌，係以證人甲○○之證詞為主要
    論據。訊據被告固對於行經上開地點之事實坦承不諱，惟堅
    決否認有何肇事逃逸之犯行，辯稱：伊駕車行經該處，見甲○○與另一機車擦撞後坐在地上，即隨其他車輛繞行而過，
    並未壓傷甲○○，若有不慎肇事，一定會停下處理等語。
四、經查：
（一）被告駕駛車號995-QA號大貨車於97年11月20日19時10分許
      ，由南往北行經台北市○○區○○路474 號前之內側車道
      ，見告訴人與他人機車擦撞而倒地，即開車繞行過去等節
      ，業據被告坦承在卷（97年12月8 日警詢筆錄，98年度偵
      字第2998號卷第10-12 頁；本院98年11月18日審判筆錄）
      ，而告訴人於上開時間、地點與一輛機車擦撞到地後，遭
      一輛貨車之左後輪輪壓傷其左側足、膝、小腿（業務過失
      傷害部分業據撤回告訴，詳後述）等情，業據證人甲○○
      證述歷歷（本院98年11月18日審判筆錄），核與證人乙○○證述：97年11月20日19時許，伊在台北市○○路474 號
      前時，聽到砰一聲，回頭一看就看到一台摩托車倒地，當
      時伊看到摩托車前方有一台卡車，因前方的燈號剛好變為
      綠燈，該卡車起步要開走，就記下該卡車的車號等語相符
      （97年11月26日警詢筆錄，98年度偵字第2998號卷第5 、
      6 頁；本院98年11月18日審判筆錄），復有馬偕紀念醫院
      台北院區診斷證明書、被害人受傷照片4 紙（98年度偵字
      第2998號卷第13頁、第39-42 頁）在卷可稽，被告駕駛上
      開車輛於上開時間、地點，繞過倒地之被害人時，不慎以
      其車輛左後輪壓傷被害人左下肢一情，堪以認定。
（二）被告是否知悉壓傷甲○○一事，證人甲○○證稱：伊與機
      車擦撞倒地之後，還是有車輛閃過伊繼續往前開，那台卡
      車與伊比較接近，伊要閃避時就被卡車壓傷，是左後車輪
      壓到，不是前車輪，該卡車的車速並不快，因為車子很多
      ，該卡車應該有閃避伊的動作，但左後輪仍壓過伊左下肢
      ，該卡車壓過伊之後，離去的速度也不快，壓傷伊之前、
      之後的速度沒什麼改變等語（本院98年11月18日審判筆錄
      ），是依證人甲○○之證述，被告駕駛之大貨車係後輪輾
      壓過甲○○左腿，其行經甲○○時有閃避之動作，且輾壓
      之前與之後並無行車速度改變之情形。再證人乙○○證稱
      ：伊沒有看到事故發生之過程，伊看到時，大貨車已經在
      甲○○前方，當時該車在停等紅燈，伊要過去抄車牌時，
      剛好變為綠燈，大貨車就往前開，沒有加速的情形，當時
      駕駛沒有將頭伸出查看，也沒有看到駕駛有什麼舉動等語
      綦詳（98年5 月26日偵查筆錄，98年度偵字第2998號卷第
      50頁；本院98年11月18日審判筆錄）。是被告駕駛之車輛
      行經被害人倒地位置時有閃避動作，且其行車速度於事故
      前後均屬一致，被告亦無探頭查看之舉動等情明確，參以
      被告所駕駛車輛為空車重約5 公噸之卡車，此據被告供明
      在卷，並有車輛照片可稽，足見被告有可能於繞行之際不
      知其左後輪壓傷被害人，而仍以一般速度繼續向前行駛，
      其辯稱不知或未發現肇事等語，自非虛妄。
（三）證人甲○○固證稱：被告應該知道有壓到伊，伊看到被告
      慢慢開車，不知是因紅綠燈還是其他原因，被告有停一下
      ，沒幾秒鐘就開走等語（98年2 月11日偵查筆錄，98年度
      偵字第2998號卷第36頁），惟證人乙○○於本院審理時證
      稱：倒地機車的前方整排車子都在等紅燈；當時伊看到摩
      托車前方有一台卡車，此時前方的燈號剛好變為綠燈，該
      卡車起步要開走等語（本院98年11月18日審判筆錄），則
      在當時車輛眾多且為紅燈之情形，尚難僅以被告駕駛之車
      輛有停一下遽認被告係因壓傷甲○○而停下。至於證人甲○○所稱：被告應該知道有壓到伊，係屬證人個人臆測之
      詞，不足採信。再證人甲○○於本院審理時雖證稱：伊聽
      到有人在喊肇事逃逸（本院98年11月18日審判筆錄），然
      證人乙○○證稱：伊在現場並未聽到有人喊叫，沒有聽到
      有人喊肇事逃逸，在伊聽到「砰」一聲之後都沒有其他比
      較大的聲音等語（本院98年11月18日審判筆錄），則現場
      究竟有無人喊肇事逃逸即不明確，無從據為不利於被告之
      認定。另證人甲○○亦證稱當時沒有人攔阻該卡車（本院
      98年11月18日審判筆錄），是被告辯稱伊不知道有壓傷甲○○，僅看到甲○○與機車擦撞倒地即駕車繞行離去等語
      ，應堪採信。
（四）被告於偵查中供稱：我當時有停一下看，他（指甲○○）
      沒有怎樣等語（98年5 月26日偵查筆錄，98年度偵字第
      2998號卷第49頁），於本院審理時供稱：我有看後視境（
      本院98年11月18日審判筆錄），然被告有看甲○○一事，
      尚難直接推論係被告知悉壓傷甲○○而為。又依證人乙○○之證述：伊看到的時候機車騎士（即甲○○）倒在地上
      ，身體有在動，在聽到「砰」一聲之後並無較大聲響等情
      （本院98年11月18日審判筆錄），可知被害人甲○○左下
      肢遭壓傷後，並無大聲喊叫之情形，則被告自稱有注意甲○○之情形，亦難推論出被告查看後即知悉被害人遭其車
      後輪輾壓，被告確有可能以為已閃過被害人而不知其後輪
      壓傷被害人。
五、綜上，被告駕駛之大貨車雖有壓傷被害人之情事，惟綜觀卷
    內證據，無從認定被告主觀上對於其壓傷被害人之事實有所
    認識而故意逃離現場，則其逕行離去之舉動，尚與肇事逃逸
    罪之構成要件有間。此外，本院復查無其他積極證據足以證
    明被告確有公訴意旨所指肇事逃逸犯行，揆諸上開法條及判
    例意旨，本件不能證明被告犯罪，自應為被告無罪之諭知。
貳、不受理部分：
一、公訴意旨略以：被告丙○○以駕駛大貨車為業，為從事業務
    之人，於97年11月20日19時10分許，駕駛車號995-QA號大貨
    車，沿台北市○○區○○路由南往北方向行駛於內側車道，
    行經吉林路474 號前，明知汽車行駛時，駕駛人應注意車前
    狀況，並隨時採取必要之安全措施，而依當時車流狀況壅塞
    、前方係停等紅燈等，並無不能注意之情事，竟疏未注意及
    此，適告訴人甲○○騎乘車號CYJ-290 號重機車，在內側車
    道與前方不詳車號機車發生擦撞倒地，被告自後駛至，仍閃
    避不及，自後輾壓告訴人左腳，致告訴人受有左側足、膝、
    小腿壓砸傷及左足第四、五蹠骨骨折等傷害，因認被告涉有
    刑法第284 條第2 項前段之業務過失傷害罪嫌。
二、按告訴乃論之罪，告訴人於第一審辯論終結前，得撤回其告
    訴；又告訴經撤回者，應諭知不受理之判決，並得不經言詞
    辯論為之，刑事訴訟法第238 條第1 項、第303 條第3 款、
    第307 條分別定有明文。查檢察官認被告係犯刑法第284 條
    第2項 前段之業務過失傷害罪嫌，依同法第287 條前段規定
    ，須告訴乃論。茲據告訴人於98年9 月4 日具狀撤回告訴，
    此有刑事撤回告訴狀1 紙在卷可稽，爰不經言詞辯論，逕諭
    知不受理之判決。
據上論斷，依刑事訴訟法第301 條第1 項、第303 條第3 款、第
307 條，判決如主文。
本案經檢察官高維駿到庭執行職務
中    華    民    國    98    年    11    月    30    日
                  刑事第七庭  審判長法  官  林庚棟
                                    法  官  章曉文
                                    法  官  林欣苑
上正本證明與原本無異。
如不服本判決應於收受送達後10日內向本院提出上訴書狀，並應
敘述具體理由；其未敘述上訴理由者，應於上訴期間屆滿後20日
內向本院補提理由書（均須按他造當事人之人數附繕本）「切勿
逕送上級法院」。告訴人或被害人如對於本判決不服者，應具備
理由請求檢察官上訴，其上訴期間之計算係以檢察官收受判決正
本之日期為準。
                                    書記官  劉英芬
中    華    民    國    98    年    12    月    1     日

司法院資訊處製作；財團法人民間司法改革基金會備份。
